【裁判字號】    97,訴,1096
【裁判日期】    970821
【裁判案由】    違反槍砲彈藥刀械管制條例
【裁判全文】
臺灣高雄地方法院刑事判決              97年度訴字第1096號
公  訴  人  臺灣高雄地方法院檢察署檢察官
被      告  甲○○
指定辯護人  本院公設辯護人黃文德
上列被告因違反槍砲彈藥刀械管制條例案件，經檢察官提起公訴
（97年度偵字第5056號），本院判決如下：
    主  文
甲○○未經許可持有空氣槍，處有期徒刑貳年，併科罰金新臺幣
伍萬元，罰金如易服勞役，以新臺幣壹仟元折算壹日。緩刑肆年
，並應向指定之公益團體提供五十小時之義務勞務，緩刑期間內
付保護管束。
扣案之空氣槍壹枝（槍枝管制編號：高鑑0000000000號）、鋼珠
壹瓶、瓦斯鋼瓶拾陸瓶，均沒收。
    事  實
一、甲○○明知未經主管機關許可，不得持有具有殺傷力之空氣
    槍，竟未經主管機關許可，於民國（下同）85年間某日，在
    屏東縣潮州鎮某模型槍店內，以新台幣9000元之代價，購得
    具有殺傷力之空氣槍1 支（槍枝管制編號：高鑑0000000000
    號）後，置放在其所居住之高雄市前鎮區○○○街150 巷8
    號等住處而持有之。嗣甲○○攜帶上開槍枝，於97年2 月9
    日14時55分許，在高雄縣田寮鄉○○路3 號因行跡可疑，為
    執行巡邏勤務之員警，臨檢查獲，當場扣得上開空氣槍1 支
    及甲○○所有供上開槍支使用之鋼珠1 瓶及瓦斯鋼瓶16瓶（
    起訴書誤載為11瓶）。
二、案經高雄縣政府警察局湖內分局移送臺灣高雄地方法院檢察
    署檢察官偵查起訴。
    理  由
壹、證據能力方面：按被告以外之人於審判外之言詞或書面陳述
    ，除法律有規定者外，不得作為證據，刑事訴訟法第159 條
    第1 項定有明文。經查：本件卷附之高雄縣政府警察局就扣
    案之空氣槍所為之鑑定書，雖為被告以外之人於審判外所為
    之書面陳述，屬於傳聞證據，然此乃臺灣高雄地方法院檢察
    署檢察官於偵查中，以事先概括囑託之方式，囑託高雄縣政
    府警察局湖內分局送請鑑定，而該分局依刑事訴訟法第208
    條第1 項規定，囑託該局鑑定，該局依刑事訴訟法第20 8條
    第1 項準用同法第206 條第1 項規定所出具之書面鑑定報告
    ，屬刑事訴訟法第159 條第1 項「被告以外之人於審判外之
    言詞或書面陳述，除法律有規定者外，不得作為證據」規定
    所稱「法律有規定者」之情形，應有證據能力，而得作為本
    件認定犯罪事實之證據。
貳、實體方面
一、上開犯罪事實業經被告甲○○於本院審理中坦承不諱，復有
    並有空氣槍1 支、鋼珠1 瓶、瓦斯鋼瓶16瓶扣案可資佐證，
    而上開扣案之空氣槍經送往高雄縣政府警察局鑑驗，經該局
    以檢視法、性能檢驗法、動能測試法鑑定結果，認送鑑槍枝
    係氣體動力式長槍，以小型高壓氣體碳鋼瓶內氣體為發射動
    力，經以金屬彈丸試射，其中彈丸（直徑約65mm、重0.88公
    克），最大之發射速度分別為176 公尺/ 秒，計算其動能為
    13.63 焦耳，單位面積動能為48.20 焦耳/ 平方公分等情，
    有高雄縣政府警察局97年2 月19日高縣警鑑字第0970072651
    號槍彈鑑定書1 份附卷足憑，而依美國軍醫總署定義，彈丸
    撞擊動能達58呎磅（約為78.6焦耳），足以使人喪失戰鬥能
    力；依內政部警政署刑事警察局對活豬作射擊測試結果，彈
    丸單位面積動能達24焦耳/ 平方公分，足以穿入豬隻皮肉層
    ；依日本科學警察研究所之研究結果，彈丸單位面積動能達
    20焦耳/ 平方公尺，足以穿入人體皮肉層等情，亦有上開鑑
    定書及函文所附說明可佐，足認上開空氣槍具有殺傷力無疑
    ，被告自白核與事實相符，堪予採為認定事實之基礎。從而
    ，罪證明確，被告犯行堪以認定。
二、按槍砲彈藥刀械管制條例於94年1 月26日經總統以華總一義
    字第09400010101 號修正公布，並於同年1 月28日生效，刑
    法則於95年7 月1 日修正施行，惟按未經許可持有具殺傷力
    之槍枝，其持有之繼續，為行為之繼續，而非狀態之繼續，
    亦即一經持有該槍彈，罪即成立，但其犯罪行為之完結須繼
    續至持有行為終了時為止，此有最高法院92年度臺非字第91
    號判決意旨可佐參。查被告甲○○雖自85年間某日起即持有
    上開空氣槍，然其持有行為繼續至上開槍砲彈藥刀械管制條
    例及刑法修正施行後之97年2 月9 日始為警查獲，參諸上揭
    說明，本件被告持有空氣槍部分應無新舊法比較之問題，應
    依修正後之槍砲彈藥刀械管制條例及刑法刑法相關規定處斷
    之，併此敘明。
三、核被告甲○○所為，係犯槍砲彈藥刀械管制條例第8 條第4
    項之未經許可持有空氣槍罪。又被告所犯未經許可持有可發
    射金屬具有殺傷力之空氣槍犯行，其法定本刑為3 年以上10
    年以下有期徒刑，惟被告前無犯罪前科紀錄，有臺灣高等法
    院被告前案紀錄表1 份在卷可憑，且其所持空氣手槍，係以
    小型鋼瓶內氣體為發射動力發射鋼珠，相較於使用具有彈頭
    、彈殼及火藥之子彈之改造槍枝而言，其殺傷力顯然較為輕
    微而有限，倘逕予宣告法定最低度之有期徒刑3 年，猶嫌過
    重，是認其犯罪之情狀尚堪憫恕，依社會一般觀念在客觀上
    足以引起一般同情，爰依刑法第59條之規定，酌予減輕其刑
    。審酌被告任意持有具有殺傷力之空氣槍，對社會治安有潛
    在之危險性，自應科以相當之處罰，惟念及其持有上開空氣
    槍之動機係為防身所用，未曾持該槍犯罪，尚未造成他人身
    體、財產等重大之危害，且平日素行良好，犯後坦承犯行，
    態度尚佳等一切情狀，量處如主文所示之刑，均併科罰金新
    臺幣5 萬元，復斟酌被告係教育程度、職業、經濟狀況等情
    ，並諭知如易服勞役以新台幣1000元折算1 日。
四、末查，被告未曾受有期徒刑以上刑之宣告，素行尚稱良好，
    有臺灣高等法院被告前案紀錄表可稽，因年輕識淺，一時疏
    失，而為本件犯行，被告犯後深具悔意，茲念其僅因一時失
    慮，致罹刑章，其經此偵、審教訓後，應知所警惕，信無再
    犯之虞，再刑罰固屬國家對於犯罪之人，以剝奪法益之手段
    ，所加之公法之制裁，惟其積極目的，則在預防犯人之再犯
    ，故對於初犯，惡性未深，天良未泯者，若因偶然觸法，即
    置諸刑獄自非刑罰之目的，是本院認所宣告之刑以暫不執行
    為適當，爰依刑法第74條第1 項第1 款之規定，併予諭知緩
    刑4 年，以啟自新，並命其向指定之公益團體提供五十小時
    之義務勞務。扣案空氣槍1 支，具殺傷力，係違禁物，應依
    刑法第38條第1 項第1 款之規定宣告沒收；另扣案之鋼珠1
    瓶及瓦斯鋼瓶16瓶，係被告所有，且供上開空氣槍配備擊發
    以造成殺傷力不可或缺之物，核屬供犯罪所用之物，應併依
    刑法第38條第1 項第2 款宣告沒收。
據上論斷，應依刑事訴訟法第299 條第1 項前段，槍砲彈藥刀械
管制條例第8 條第4 項，刑法第11條前段、第59條、第42條第3
項前段、第74條第1 項第1 款、第2 項第5 款、第38條第1 項第
1 款、第2 款，判決如主文。
中    華    民    國    97    年    8     月    21    日
                  刑事第四庭    審判長法  官  陳  箐
                                      法  官  鄭凱文
                                      法  官  林俊寬
以上正本證明與原本無異。
如不服本判決應於收受本判決後10日內向本院提出上訴書狀，並
應敘述具體理由，如未敘述上訴理由者，應於上訴期間屆滿後20
日內補提理由書狀於本院（均須按他造當事人之人數附繕本）「
切勿逕送上級法院」。
中    華    民    國    97    年    8     月    22    日
                                      書記官  林香如
附錄本判決論罪科刑法條：
槍砲彈藥刀械管制條例第8 條
未經許可，製造、販賣或運輸鋼筆槍、瓦斯槍、麻醉槍、獵槍、
空氣槍或第4 條第1 項第1 款所定其他可發射金屬或子彈具有殺
傷力之各式槍砲者，處無期徒刑或5 年以上有期徒刑，併科新臺
幣1 千萬元以下罰金。
未經許可，轉讓、出租或出借前項所列槍枝者，處5 年以上有期
徒刑，併科新臺幣1 千萬元以下罰金。
意圖供自己或他人犯罪之用，而犯前二項之罪者，處無期徒刑或
7 年以上有期徒刑，併科新臺幣1 千萬元以下罰金。
未經許可，持有、寄藏或意圖販賣而陳列第1 項所列槍枝者，處
3 年以上10年以下有期徒刑，併科新臺幣700 萬元以下罰金。
第1 項至第3 項之未遂犯罰之。


司法院資訊處製作；財團法人民間司法改革基金會備份。
